臺灣士林地方法院民事簡易判決
111年度士簡字第1242號
原      告  鄭偉成  
被      告  桃花源管理委員會


法定代理人  陳俊成  
訴訟代理人  厲國忠  
上列當事人間侵權行為損害賠償事件，於中華民國111年11月22
日言詞辯論終結，本院判決如下：
    主  文
原告之訴及假執行之聲請均駁回。
訴訟費用新臺幣壹仟貳佰貳拾元由原告負擔。
    事實及理由要領
一、原告起訴主張：伊於民國109年7月27日12時3分許自址設臺
    北市○○區○○街000○000○000號，由被告管理之桃花源社區（
    下稱系爭社區）地下停車場騎機車外出時，在當日中午12點
    3分57秒使用遙控器開啟鐵捲門、12點4分6秒鐵捲門上升至
    最頂端於是伊騎車爬坡通過，但是在12點4分14秒鐵捲門驟
    然下降，至12點4分17秒伊隨身配戴之安全帽遭鐵捲門撞擊
    ，緊接著伊脖子被鐵捲門下緣削到，最終導致重心不穩而人
    車跌倒，伊當時右腳遭機車壓住，於至12點4分20秒時鐵捲
    門仍持續下降壓住伊與機車，幸賴機車稱住鐵捲門始未造成
    更大損害。被告為系爭社區之管理機關。就系爭社區公共事
    務負有執行與監督之義務。詎被告本應注意地下停車場車道
    出入口之鐵捲門設置功能否安全無虞，然卻未善盡督導之責
    ，致伊於上開時、地騎車行經上開鐵捲門欲外出時，無預警
    遭遽然降下之鐵捲門壓傷，因而受有下巴、頸部及右手肘、
    右手掌多處擦傷之傷害。且被告未於該鐵捲門設置設置防壓
    傷裝置，顯見被告違反管理之注意義務。被告之行為屬不完
    全給付之加害給付，不法侵害原告之健康權，致原告精神上
    受有莫大痛苦。為此，爰依民法第227 條第2 項、第227 條
    之1及第195 條第1 項等規定提起本件訴訟等語；並聲明：
    被告應給付原告新臺幣（下同）120,000元（含醫療費用300
    元及精神慰撫金119,700元），及自起訴狀繕本送達翌日起
    至清償日止，按年息5％計算之利息。並命被告陳報社區管理
    費、公共基金之銀行帳號以利執行賠償程序；及願供擔保請
    准宣告假執行。
二、被告則以：系爭社區之地下停車場(含停車格及車道)為本社
    區其中18位區分所有權人共有之私人產權，原鐵捲門位於車
    道範圍內，並非公設，為該18位區分所有權人專用。除該18
    位區分所有權人以外之其他社區住戶均不需通過鐵捲門，然
    約在20餘年前，原鐵捲門遭當時之地下室負責人拆除，並將
    之移置於現鐵捲門之位置。此後系爭社區之機車欲進出地下
    停車場，就一律需通過鐵捲門，因該鐵捲門為車主之私人財
    產，且又有管制進出之作用，與系爭社區建築物結構無關，
    因此渠等前開位移之行為，社區管委會並無權過問。現該地
    下停車場負責人為系爭社區住戶即訴外人楊綠珠，而楊綠珠
    有將1支遙控器交給系爭社區管理員，以便需要之住戶可以
    借用拷貝，並可無償使用進出鐵捲門，因此並未妨礙機車騎
    乘者原有之通行權，然前述情形楊綠珠並未向伊通報及徵詢
    意見。數十年來，該地下停車場18位所有權人從未向伊繳納
    過管理費，只有每月繳交電費、清潔費，該鐵捲門之變更、
    移動、更新、維修、保養均有專人負責。原告因鐵捲門而受
    傷時，該地下停車場及鐵捲門之負責人為楊綠珠，伊從未對
    該地下停車廠之所有設施(包含鐵捲門)承擔過任何支出。再
    者，系爭社區亦未制訂停車場管理辦法，伊對系爭社區之地
    下停車場並無管理維護權限。故原告提起本件訴訟對伊求償
    ，並無理由等語，資為抗辯；並聲明：原告之訴及假執行之
    聲請均駁回。
三、得心證之理由：
(一)按因可歸責於債務人之事由，致為不完全給付者，債權人得
    依關於給付遲延或給付不能之規定行使其權利；因不完全給
    付而生前項以外之損害者，債權人並得請求賠償，民法第22
    7 條定有明文。而前條所謂之不完全給付之情形，乃債務人
    所提出之給付，係不符合債務本旨之瑕疵給付或加害給付者
    。又債權人於受領給付後，以債務人給付不完全為由，請求
    債務人損害賠償，固無須就債務人之故意或過失等可歸責事
    由即債務人之免責要件為主張及舉證；惟關於債務人給付不
    完全之點，及債權人所受之損害，與債務人之給付間具有相
    當因果關係等節，仍應負有證明之責。亦即損害賠償之債，
    以有損害之發生及有責任原因之事實，並二者之間，有相當
    因果關係為成立要件。故損害賠償之債，如不合於此項成立
    要件者，即難謂有損害賠償請求權存在（最高法院48年台上
    字第481 號判例意旨參照）。又認定事實所憑之證據，固不
    以直接證據為限，惟採用間接證據時，必其所成立之證據，
    在直接關係上，雖僅足以證明他項事實，但由此他項事實，
    本於推理之作用足以證明待證事實者而後可，斷不能以單純
    論理為臆測之根據，就待證事實為推定之判斷（最高法院10
    0 年度台上字第454 號裁判意旨參照）
(二)本件原告主張伊於上開時、地騎車行經系爭社區地下停車場鐵捲門欲外出時，遭遽然降下之鐵捲門壓傷，因而受有下巴、頸部及右手肘、右手掌多處擦傷之傷害。且被告為該鐵捲門之管理機關，有違反管理之注意義務，且屬不完全給付之加害給付，應負損害賠償責任等情，為被告所否認，並以前揭情詞置辯，揆之首揭說明，自應由原告就被告為該鐵捲門之管理機關，且管理維護有疏失等節負舉證之責。　
(三)觀諸原告提出之監視器截圖、現場照片、診斷證明書、醫療
    費用收據、受傷照片等證據，僅不過能證明原告確於上開時
    地騎車通過系爭社區地下停車場鐵捲門時發生本件意外事故
    而受傷，尚無從證明被告為該鐵捲門之管理機關，且就管理
    維護上有疏失。惟本院參酌被告提出原告先前告訴系爭社區
    管理委員會5位管理委員過失傷害案件，臺灣士林地方檢察
    官所為不起訴處分書（110年度偵字第20630號）之理由係認
    定：系爭社區地下停車場鐵捲門係由包含楊綠珠在內之系爭
    社區其中18位區分所有權人負責修繕、管理、維護，並非由
    被告負責管理維護修繕，且本件意外事故不能排除係因當時
    之管理員簡啟明之人為疏失，誤按到遙控器造成鐵捲門下降
    而壓傷原告，而認原告之所以受傷，與被告執行系爭社區公
    共事務間無相當因果關係（見本院卷第64-70頁）。而本件
    原告就系爭社區地下停車場鐵捲門係由被告所管理維護，且
    被告就其管理維護上有疏失等節，既未能舉證以明。則原告
    主張被告為該鐵捲門之管理機關，且就管理維護上有疏失，
    屬對伊構成不完全給付之加害給付，應負損害賠償責任云云
    ，即屬無據，為不可採。
四、綜上，原告依依民法第227 條第2 項、第227 條之1及第195
     條第1 項等規定，請求被告給付原告120,000元，及自起訴
    狀繕本送達翌日起至清償日止，按年息5％計算之利息。並命
    被告陳報社區管理費、公共基金之銀行帳號以利執行賠償程
    序，為無理由，應予駁回。又原告之訴既經駁回，其假執行
    之聲請亦失所附麗，應併予駁回。
五、本件事證已臻明確，兩造其餘攻擊防禦方法及證據，核與判
    決之結果不生影響，爰不一一論列，併此敘明。
六、本件係就民事訴訟法第427 條第1 項適用簡易程序所為原告
    敗訴之判決，並依職權確定訴訟費用額為1,220 元（第一審
    裁判費），應由原告負擔。
中　　華　　民　　國　　111 　年　　11　　月　　30　　日
                  士林簡易庭法  官  張明儀
以上正本係照原本作成。
如不服本判決，應於送達後20日內，向本院提出上訴狀並表明上
訴理由，如於本判決宣示後送達前提起上訴者，應於判決送達後
20日內補提上訴理由書（須附繕本）。
中　　華　　民　　國　　111 　年　　11　　月　　30　　日
                            書記官  劉彥婷